臺灣高等法院刑事判決
111年度上訴字第2541號
上  訴  人  
即  被  告  盧義興



                
選任辯護人  法律扶助基金會鄭皓文律師
上列上訴人即被告因毒品危害防制條例案件，不服臺灣臺北地方
法院111年度訴字第155號，中華民國111年5月25日第一審判決（
起訴案號：臺灣臺北地方檢察署110年度偵字第32687號），提起
上訴，本院判決如下：
    主  文
上訴駁回。
    事實及理由
一、本案審判範圍
  ㈠刑事訴訟法第348條第3項規定：「上訴得明示僅就判決之刑
    、沒收或保安處分一部為之」，而其立法理由指出：「為尊
    重當事人設定攻防之範圍，並減輕上訴審審理之負擔，容許
    上訴權人僅針對刑、沒收或保安處分一部提起上訴，其未表
    明上訴之認定犯罪事實部分，則不在第二審之審判範圍。如
    為數罪併罰之案件，亦得僅針對各罪之刑、沒收、保安處分
    或對併罰所定之應執行刑、沒收、保安處分，提起上訴，其
    效力不及於原審所認定之各犯罪事實，此部分犯罪事實不在
    上訴審審查範圍」。是科刑事項已可不隨同其犯罪事實而單
    獨成為上訴之標的，且上訴人明示僅就科刑事項上訴時，第
    二審法院即不再就原審法院所認定之犯罪事實為審查，而應
    以原審法院所認定之犯罪事實，作為論認原審量刑妥適與否
    的判斷基礎。
  ㈡本件上訴人即被告盧義興提起第二審上訴，上訴狀明確記載
    ：「被告坦承犯行，犯後態度好，請依刑法第59條酌減其刑
    」，並於本院審理中陳稱上訴要旨：上訴範圍為量刑上訴等
    語（見本院卷第60、80頁），是認上訴人只對原審之科刑事
    項提起上訴無訛。依據前述說明，本院僅就原審判決量刑妥
    適與否進行審理，至於原審判決其他部分，則非本院審查範
    圍。
二、本案據以審查量刑妥適與否之原審所認定之犯罪事實、所犯
    罪名：　　
  ㈠犯罪事實：　
    盧義興明知甲基安非他命、硝西泮分別為毒品危害防制條例
    第2條第2項第2款、第4款所列管之第二級毒品、第四級毒品
    ，依法不得販賣，竟仍意圖營利，基於販賣第二級毒品而混
    合2種以上毒品之犯意，於民國110年9月23日22時許，在新
    北市○○區○○街00巷0號之全家便利商店外，以新臺幣（下同
    ）4,000元之價格，販賣Adidas藍字白底圖案包裝之內含第
    二級毒品甲基安非他命、第四級毒品硝西泮之毒品咖啡包10
    包予謝政峯。
  ㈡所犯罪名：
    毒品危害防制條例第9條第3項、第4條第2項之販賣第二級毒
    品而混合2種以上之毒品罪。
三、駁回上訴之理由：
　㈠被告上訴理由略以：本案犯罪之情狀顯可憫恕，科以最低刑
    度仍嫌過重，原審量刑過重，應適用刑法第59條規定減輕刑
    度等語。
　㈡經查：
　　⒈量刑係法院就繫屬個案犯罪之整體評價，為事實審法院得
      依職權自由裁量之事項，量刑判斷當否之準據，應就判決
      之整體觀察為綜合考量，並應受比例原則等法則之拘束，
      非可恣意為之，致礙其公平正義之維護，必須兼顧一般預
      防之普遍適應性與具體個案特別預防之妥當性，始稱相當
      。苟已斟酌刑法第57條各款所列情狀，而未逾越法定刑度
      ，如無偏執一端，致有明顯失出失入之恣意為之情形，上
      級審法院即不得單就量刑部分遽指為不當或違法（最高法
      院100年度台上字第5301號判決意旨參照）。
　　⒉原判決關於量刑部分，載明：　　　
    　⑴本案依毒品危害防制條例第9條第3項規定，適用最高級
        別即販賣第二級毒品之法定本刑，除法定本刑為無期徒
        刑部分依法不得加重外，其餘部分均加重其刑。
　    ⑵按毒品危害防制條例第4條至第8條、第10條或第11條之
        罪，供出毒品來源，因而查獲其他正犯或共犯者，減輕
        或免除其刑，同條例第17條第1項定有明文。又有無上
        述因而查獲其他正犯或共犯之事實，應由事實審法院本
        於其採證認事之職權，綜合卷內相關事證資料加以審酌
        認定，並不以被告所指毒品來源之正犯或共犯經起訴及
        判決有罪確定為必要，亦不可僅因該正犯或共犯經不起
        訴處分或判決無罪確定，即逕認並未查獲，因此不符上
        開減輕或免除其刑之規定（最高法院107年度台上字第2
        787號判決意旨參照）。經查：本件因被告之供述而查
        獲本案毒品來源翁○堯，經被告提供通訊軟體微信ID循
        線追查並逮捕翁○堯乙節，有新北市政府警察局新店分
        局110年11月18日新北警店刑字第1104140943號少年事
        件移送書、警員王俊傑111年3月15日職務報告書在卷可
        參（見原審卷第41至45頁），是依前揭規定，就被告販
        賣第二級毒品而混合2種以上之毒品犯行，減輕其刑。
　　　⑶犯毒品危害防制條例第4條至第8條之罪而於偵查及審判
        中均自白者，減輕其刑，同條例第17條第2項定有明文
        。經查：被告就販賣第二級毒品而混合2種以上之毒品
        犯行，於偵查、原審準備程序及審理中均坦承不諱，自
        應依毒品危害防制條例第17條第2項之規定，遞減輕其
        刑。且因本案有上開刑之加重及減輕、遞減輕事由，依
        刑法第71條第1項規定，先加重其刑再減輕、遞減輕其
        刑。
　　　⑷按刑法第59條之酌量減輕其刑，必於犯罪之情狀可憫恕
        時，始得為之，至情節輕微僅可為法定刑內從輕科刑之
        標準，不得據為酌量減輕之理由。又該條規定必須犯罪
        另有特殊之原因與環境等，在客觀上足以引起一般同情
        ，認為即予宣告法定最低度刑期猶嫌過重者，始有其適
        用（最高法院69年度台上字第291號判決意旨參照）。
        是以，如別有法定減輕之事由者，應優先事由減輕其刑
        後，猶嫌過重時，方得為之。至於行為人犯罪之動機、
        目的、犯罪之手段、犯罪行為人之素行、生活狀況、智
        識程度、犯罪後所生之損害、犯罪後之態度等，僅屬同
        法第57條規定，得於法定刑內審酌量刑之事項，非酌量
        減輕之理由。經查：被告多次涉犯違反毒品危害防制條
        例案件，有本院被告前案紀錄表附卷可據，顯非單一且
        偶發性之犯罪，且本案係犯販賣第二級毒品而混合2種
        以上之毒品之重罪，其行為嚴重影響國人身心健康及社
        會秩序，並對社會治安產生重大風險，而有立法予以重
        罰，藉以防制毒品氾濫，澈底根絕毒害之刑事政策考量
        及必要。況原審法院就被告前述犯行，業已依毒品危害
        防制條例第17條第1項、第2項規定遞予減輕其刑，已無
        科以最低度刑仍嫌過重之情形。復觀諸被告販賣毒品之
        經過及犯罪情狀，並無可憫恕之情形，客觀上不足以引
        起一般人同情，亦無宣告法定最低刑度仍嫌過重之情形
        ，自不得再依刑法第59條規定酌量減輕其刑。
      ⑸並以行為人之責任為基礎，審酌毒品對個人及社會之危
        害至深且廣，被告正值青壯年，卻不思以正當途徑賺取
        金錢，漠視國家杜絕毒品犯罪之禁令與嚴刑，卻意圖營
        利販賣第二級毒品而混合2種以上之毒品給他人，助長
        毒品之蔓延，致使施用毒品者沈迷於毒癮而無法自拔，
        直接戕害施用者自身及國民身心健康，間接危害社會治
        安，被告所為實屬不該。惟念及被告於偵查及原審準備
        程序、審理時均坦承犯行無訛，堪認尚具悔意，並考量
        本件販賣毒品之種類、數量、對價，兼衡被告於原審自
        述高中肄業之智識程度、從事直播幫手之工作，需扶養
        父親及祖母之家庭經濟狀況（見原審卷第83頁），暨其
        犯罪動機、目的、手段、前案紀錄之素行等一切情狀，
        量處有期徒刑2年7月。
　　  ⑹綜上，原判決於量刑時，業已適用毒品危害防制條例第9
        條第3項規定，除法定本刑無期徒刑不得加重其刑外，
        加重其刑；另適用毒品危害防制條例第17條第1項、第2
        項規定減輕、遞減輕其刑，並依法先加重、後減輕、遞
        減輕其刑。且詳予審酌刑法第57條各款及前開所列情狀
        ，予以綜合考量，且就刑罰裁量職權之行使，既未逾越
        法律所規定之範圍，亦無濫用權限之情形。
　　⒊另查，刑法第59條之酌量減輕，必於犯罪另有特殊之原因
      與環境等，在客觀上足以引起一般同情，認為即予宣告法
      定低度刑期尤嫌過重者，始有其適用。本案被告意圖營利
      販賣第二級毒品而混合2種以上之毒品給他人，主觀可非
      難性高，危害社會秩序，其犯罪情狀，客觀上難認有何足
      以引起一般同情而顯可憫恕；又本案依毒品危害防制條例
      第17條第1項、第2項遞予減輕其刑後，已難謂有何情輕法
      重之情形，實難適用刑法第59條規定酌減其刑。被告上訴
      主張適用刑法第59條規定酌減其刑，自難採酌。
    ⒋此外，被告意圖營利販賣第二級毒品而混合2種以上之毒品
      給他人，主觀可非難性高，危害社會秩序，應予責難；又
      被告於偵查、原審均坦認犯行，所販賣之毒品咖啡包為10
      包、價格為4,000元，其因本案犯行之獲利尚非甚鉅，兩
      相權衡，認原審對被告量處有期徒刑2年7月，核屬中低度
      之宣告刑，並無上訴意旨所指過重之情，是被告以適用刑
      法第59條規定酌減其刑、原審量刑過重為由提起上訴，均
      無理由，應予駁回。
據上論斷，應依刑事訴訟法第368條，判決如主文。　　　
本案經檢察官江宇程提起公訴，檢察官陳正芬到庭執行職務。
中　　華　　民　　國　　111 　年　　10　　月　　6 　　日
                  刑事第二十三庭審判長法　官  吳定亞
                                      法　官  雷淑雯
                                      法　官  黃美文
以上正本證明與原本無異。
如不服本判決，應於收受送達後20日內向本院提出上訴書狀，其
未敘述上訴之理由者並得於提起上訴後20日內向本院補提理由書
（均須按他造當事人之人數附繕本）「切勿逕送上級法院」。
                                      書記官  彭威翔　  
中　　華　　民　　國　　111 　年　　10　　月　　7 　　日